【裁判字號】    90,上易,436
【裁判日期】    900323
【裁判案由】    竊盜
【裁判全文】
臺灣高等法院刑事判決                              九十年度上易字第四三六號
    上  訴  人  臺灣宜蘭地方法院檢察署檢察官
    被      告  甲○○
右上訴人因被告竊盜案件，不服臺灣宜蘭地方法院八十九年度易字第六二號，中華民
國八十九年十二月十八日第一審判決（起訴案號：臺灣宜蘭地方法院檢察署八十八年
度偵字第二五二○號）提起上訴，本院判決如左：
    主  文
上訴駁回。
    理  由
一、公訴意旨略以：被告甲○○基於意圖為自己不法所有之概括犯意，自民國七十六
    年間起至八十八年七月二十五日止，利用在宜蘭縣大同鄉寒溪村華興巷五十號中
    華民國道學館內修行、打掃機會，趁無人注意之際，竊取創辦人乙○○○房間內
    之衣服、玉珮、新台幣、美金及館內功德箱內之現金等物（由於次數太多，偷竊
    物品及種類已無法查考），以及丙○○衣櫃內衣物。嗣於八十八年六月二十一日
    早上，在宜蘭縣羅東鎮○○路○道館聯絡處，找丙○○吐露上情，經丙○○向警
    方報案而查獲，因認被告甲○○涉犯刑法第三百二十條第一條之竊盜罪嫌。
二、按犯罪事實應依證據認定之，無證據不得推定其犯罪事實；又不能證明被告犯罪
    者，應諭知無罪之判決，刑事訴訟法第一百五十四條、第三百零一條第一項分別
    定有明文。另認定犯罪事實，所憑之證據，雖不以直證據為限，間接證據亦包括
    在內，然無論直接證據或間接證據，其為訴訟上證明，須於通常一般人均不致於
    有所懷疑，而得確信其為真實之程度者，始得據之為有罪之認定，倘其證明尚未
    達此一程度，而有合理懷疑之存在時，即無從為有罪之認定，最高法院七十六年
    台上字第四九八六號亦著有判例。又按被告之自白，不得作為有罪判決之唯一證
    據，仍應調查其他必要之證據，以察其是否與事實相符，刑事訴訟法第一百五十
    六條第二項亦定有明文。且當事人或證人於案發時之供述較少權衡利害得失或受
    他人干預，依經驗法則，較之事後翻異之詞為可信，此即所謂案重初供，故除可
    證明其更異之詞與事實相符或其初供係虛偽者外，自不得任意捨棄初供而不採，
    有最高法院八十三年台上字第三二四三判決可參，惟此係以更異初供並無合理或
    正當之事由為其要件，否則尚難僅以「案重初供」而認被告之初次供述較為可採
    。
三、公訴人認被告甲○○涉有竊盜罪嫌，無非以被告警訊之自白、被害人許金鶴之指
    訴及證人丙○○、陳厚安、游來福之證詞為其論據。訊之被告甲○○堅詞否認有
    何竊盜犯行，辯稱：其並未偷拿師父（指乙○○○）之財物，且其沒有鑰匙可以
    進師父的房間，師父失竊美金當天，其在洗粽葉和炒配料，並未在師父房間內睡
    覺，係因拒絕師父要其賣田及捐獻房子之要求，師父就稱其偷東西。又亦未偷取
    師父或丙○○之衣物，其本來很瘦，因吃藥的關係變胖，致原來衣服不能穿，於
    是他們就把舊衣物送給其穿。至於警訊之自白係丙○○對其說道館裡有東西失竊
    ，因沒人承認，所以師父都不回道館，為了讓師父回去道館，所以才自我犧牲承
    認東西係其偷的等語。
四、經查：被告固於警訊自白幾年前曾偷取上開道館功德箱新台幣（下同）二千元、
    七十七年間偷取被害人乙○○○玉佩約十個及八十六年間偷取被害人乙○○○房
    間桌上美金二千元，惟查：
（一）被訴竊取功德箱二千元部分：
      被害人乙○○○於原審指稱：「（被告有無偷你的東西？）有。錢、美金、玉
      佩、內褲、襪子很多，我的房間都是她整理的，她可進出我的房間」（見原審
      卷第四十七頁）。證人丙○○於警訊證稱：「自七十六年起至今（八十八年六
      月）在中華民國道學研究會內之創辦人乙○○○臥室內，經常（約每年三至四
      次不等）遭人入內竊取新台幣現金，每次均遭竊數千元，每次遭竊時都無任何
      破壞或翻動的痕跡，所以應是熟人所為：：：」（見偵查卷第五頁反面），二
      人均係指述乙○○○臥室內金錢遭竊等情，未提及被告竊取功德箱內金錢一事
      ，而功德箱乃供信眾自由捐獻所設，衡情自不可能擺設於乙○○○之臥室內，
      是被害人乙○○○、證人丙○○上開所述，自不能作為被告有竊取功德箱二千
      元之證據。又被害人乙○○○嗣於本院稱：「（被告有無偷功德箱的二千元？
      ）有，偷過很多次，偷的時侯我沒有親眼看見：：：」（見本院卷第四十四頁
      ）。證人丙○○於本院亦稱：「（被告有無偷功德箱的二千元？）這部分我沒
      有親眼看見：：：」（見本院第四十四頁）。證人李蔡未證稱：「（知否佛堂
      自七十七年起常失竊物品？）知道，都是甲○○拿的，因為丟掉之後都在她房
      間找到，我也曾經丟過錢，也曾撿到一萬元，但不知道為何會出現一萬元」（
      見原審卷第七十六頁）「（你怎麼知道是被告拿的？我聽裡面的人（忘記誰講
      的包括師父）講的」（見原審第七十七頁），均陳明未親眼目睹被告為此部分
      竊盜犯行，且查無其他目擊證人，實難僅以其等臆測之詞，即認被告警訊之自
      白與事實相符，而遽認被告有此部分之竊盜犯行。
（二）被訴竊取玉佩部分：
      被害人乙○○○指稱：「（你知道被告偷玉佩的事否？）老早就偷了，很多人
      告訴我被告會偷東西，玉佩的事也是人家來告訴我，我們去才去看她的紙箱」
      「（你有看到被告偷玉佩嗎？）是有人來報告，我們去看她的紙箱，發現玉佩
      在她的紙箱內」（見本院第四十五頁）；證人丙○○證稱：「七十七年間同樣
      在道學會內之創辦人乙○○○臥室內之個人放置財物之櫃子內，遭人竊其所有
      之翠玉玉佩（刻有觀世音、彌勒佛造形之佛像玉墜子）約十個，後來大家在同
      修甲○○於道學會中佛堂通舖內甲○○之個人紙箱內發現了遭竊的玉佩約十餘
      個：：：」（見偵查卷第五頁反面）「（七十七年的玉佩在何處取出？）是在
      她的箱內，玉佩二十多個：：：」（見偵查卷第十三頁反面）「我們是在被告
      與李蔡未共用的紙箱內發現師父的玉佩，問她們二人，二人互相推諉」（見本
      院卷第四十四頁），二人均未親眼目睹被告竊取玉佩，且證人丙○○就被告竊
      取玉佩之個數及在何處發現所竊取之玉佩，前後證述不一。又證人李蔡未雖亦
      證稱：被告將偷來的玉佩放在其當季沒有用的箱子內（見本院第四十六頁），
      則被害人失竊之玉佩既在被告與證人李蔡未共用之箱子內發現，亦難謂即係被
      告竊取，而僅以被告警訊之自白，即作為認定被告有此部分竊盜犯行之唯一證
      據。
（三）被訴竊取美金二千元部分：
    １被害人乙○○○雖指稱：八十六年間在其房間被偷美金二千元、日幣五萬元，
      其質問被告甲○○，她叫其原諒她，說她不知將錢拿到何處，所以就原諒被告
      那時沒人知道等語（見偵查卷第二十四頁反面），惟此為被告否認，則當時既
      無第三人在場，是否有被害人乙○○○指述情事，已非無疑。又證人陳厚安、
      李蔡未雖均證稱知悉被告竊取美金之事（見偵查卷第二十四頁反面、原審卷第
      七十六頁），惟均自承係事後聽聞被害人乙○○○或道場其他人之轉述，並非
      在場親自聽聞。
    ２又證人丙○○、游來福、彭梅英雖亦證稱被告有竊取美金等情，然證人丙○○
      稱：「八十六年五月間：：：同樣在道學會內創辦人乙○○○之臥房內遭竊美
      金二千元。當天大家忙著採收玉米，師父乙○○○自樓上臥室下來吃玉米，並
      到處巡視，再上樓時就發現遭竊，當時只有甲○○曾到樓上去，所以質問她是
      否偷竊，但她不承認」（見偵查卷第六頁）「（八十六年五月間被告偷美金的
      事你知道否？）知道，美金失竊的當時大家都在樓下，只有被告不在」（見本
      院卷第四十五頁）；證人游來福稱：「（為何知道是被告偷的？）因大家都住
      那裡，且被告常偷東西，我也看過丙○○的衣服在她櫃子裡」（見原審卷第七
      十七至七十八頁）；證人彭梅英稱：「當天（指美金失竊當天）我和她（指被
      告）在一起，我在包粽子，她在睡覺，東西在這段時間不見的，當然是她偷的
      ：：：」（見原審卷第七十九頁），其等係以被告當時不在場或被告有偷竊習
      慣，即推論被告有竊取美金二千元之情事，未目睹失竊情形，且徵諸經驗法則
      ，所失竊之財物係於事後發覺，則竊取之時間可能在發覺前之任一段時間內，
      而證人彭梅英自承尚有男性學員在佛堂中，且證人李蔡未亦證稱：被害人乙○○○之房間雖係被告整理，平常都有鎖，但是大家都可以拿到鑰匙，因為鑰匙
      都掛在固定位置等語（見原審卷第七十六頁），是尚難以該段時間被告不在現
      場或個人主觀之臆測，即認失竊美金為被告所竊取。
（四）被訴竊取衣物及其他物品部分：
      證人丙○○指稱：「八十八年七月二十五日我回山上，開我衣櫃發現我衣物不
      見，打開她（指被告甲○○）衣櫃發現我衣物在她衣櫃：：：在端午節（八十
      八年六月十八日）還看到在我衣櫃，因我一個月沒住該處，回去後發現的：：
      ：」（見偵查卷第二十五頁）「（為何知該東西是妳的？）因衣物是師父發的
      ，有一定數量，她超出，且與我失竊數目相符，大小也一樣，我知是我的」（
      見偵查卷第三十七頁反面）「她偷來衣服後穿在身上而被發現，後來我們都將
      個人的姓寫在自己的衣服上」（見本院卷第四十五頁）；證人游來福稱：「簡
      女在孫女抽屜裡發現她衣物，叫我到現場去看，我有看到」等語（見偵查卷第
      三十七頁反面），證人余文傑稱：「她常偷衣服，還穿出來，我們衣服均有做
      記號」（見偵查卷第二十五頁），均指稱被告有竊取衣物，然其等均未親眼目
      賭被告竊取行為，而佛堂共修共穿或收錯衣物係常有之事，且證人丙○○亦自
      承若發現被告穿了就送給她（見原審卷第六十九頁），則縱在被告衣櫃內發現
      其衣物，亦無法斷定即為被告竊取。至被害人乙○○○指述被告竊取舍利子及
      其衣物部分，查無何目擊證人，亦無任何贓物扣案，自難僅憑被害人個人之指
      述，即為不利被告之認定。
（五）綜上所述，並無何確切證據可證明被告有竊盜犯行，而證人丙○○、陳厚安、
      游來福、彭梅英、李蔡未認定係被告所竊，多屬聽聞他人所言，或個人推測之
      詞，且其等與被害人乙○○○為師父師徒關係，證言亦難期客觀，況通觀全卷
      資料，被告被訴竊盜罪嫌並無扣案物證資料及任何贓物領據可資佐證，是尚難
      僅憑被告警訊之自白及案重初供，即認定被告確有竊盜之犯行。此外復查無其
      他積極證據足資證明，被告確有公訴人所指之竊盜犯行，自屬不能證明被告犯
      罪。
五、原審依調查證據之結果，斟酌全辯論意旨，認被告犯罪不能證明，依法為無罪之
    諭知，經核並無不合。公訴人上訴意旨認本件被告已自白犯罪，其自白並無瑕疪
    ，且有多名證人指證被告確有公訴人所指竊取犯行，罪證已屬明確，而指摘原判
    決不當。惟關此均已詳為說明如前，上訴為無理由，應予駁回。
據上論斷，應依刑事訴訟法第三百六十八條，判決如主文。
本案經檢察官郭弘佑到庭執行職務。
中      華      民      國      九十      年    三    月    二十三      日
                              臺灣高等法院刑事第十一庭
                                  審判長法  官  楊  照  男
                                        法  官  陳  炳  彰
                                        法  官  王  詠  寰
右正本證明與原本無異。
不得上訴。
                                        書記官  駱  麗  君
中      華      民      國      九十      年    三    月    二十三      日


司法院資訊處製作；財團法人民間司法改革基金會備份。
